臺灣高等法院臺中分院刑事判決　　　　　　　　九十一年度交上訴字第一四六七號
　　上　訴　人
　　即　被　告　丙○○
右上訴人因公共危險等案件，不服臺灣南投地方法院九十年度交訴字第四十八號中華
民國九十一年七月九日第一審判決（起訴案號：臺灣南投地方法院檢察署九十年度偵
字第三三三二號），提起上訴，本院判決如左：
      主  文
原判決撤銷。
丙○○服用酒類，不能安全駕駛動力交通工具而駕駛，處有期徒刑月，並於刑之執
行完畢或赦免後，令入相當處所，施以監護年；又駕駛動力交通工具肇事，致人受
傷而逃逸，處有期徒刑拾月，並於刑之執行完畢或赦免後，令入相當處所，施以監護
年。應執行有期徒刑壹年，並於刑之執行完畢或赦免後，令入相當處所，施以監護
年。
    事  實
一、丙○○有幻聽、妄想及情緒不穩定之精神病症狀，為精神耗弱之人。其於民國（
    下同）九十年九月十六日十二時許，在南投縣埔里鎮某麵攤飲用玻璃瓶裝啤酒二
    瓶，其飲酒後呼氣酒精濃度達○‧一六毫克，已有不能安全駕駛自用小客車之狀
    況，竟仍駕駛號車牌號碼Ｗ二─一一五二號自小客車，沿南投縣埔里鎮○○路行
    駛，於同日十三時三十分許，途經南投縣埔里鎮○○路與珠生路口前，終因不勝
    酒力，致操控力欠佳而撞及路旁行人丁○○、甲○○，並撞毀同路一二五號前乙○○所有之水槽，致丁○○受有左手臂撕裂傷、左腳踝受傷及甲○○受有右腳腳
    踝、左腳掌受傷之傷害（過失傷害部分均未據告訴）。詎丙○○肇事後，因心虛
    畏懼，竟未停車查看，而另行起意駕車逃逸。嗣於行駛約一公里遠後，駕車掉落
    路旁檳榔園內始為警查獲。
二、案經南投縣警察局埔里分局報告臺灣南投地方法院檢察署檢察官偵查起訴。
    理  由
一、訊據上訴人即被告（以下簡稱被告）丙○○矢口否認涉有右揭犯行，辯稱：伊與
    朋友共五人一起喝酒，後來不醒人事，有意識後才知道自己在開車，後來是別人
    告訴我，說我撞到人，實際上伊並不知道撞到人，且伊並無幻聽，只是精神比較
    差云云。惟查：右揭事實，業據被告於警訊、偵查中及原審審理時坦承不諱（詳
    見偵查卷第五頁、第六頁、第十九頁、第二十頁、原審卷第十三頁），核與被害
    人丁○○、甲○○、乙○○於警訊及偵查中指訴之情節相符（詳見偵查卷第七頁
    至第十頁、第二十二頁至第二十三頁），並有酒精測試紀錄紙及道路交通安全事
    故調查報告表等件在卷可憑。而被告於飲酒，竟撞及行人丁○○、甲○○，且撞
    毀同路一二五號前乙○○所有之水槽，又掉落路旁檳榔園內，被告顯於飲酒後有
    不能安全駕駛自用小客車之狀況至明。又被告丙○○患有精神分裂病，有財團法
    人為恭紀念醫院診斷證明書一份在卷可憑；且經原審將被告送行政院國軍退除役
    官兵輔導委員會臺中榮民總醫院對被告之案發時精神狀態鑑定結果，認：「一、
    楊員自從八十六年退伍後，在朋友慫恿下開始使用安非他命，期間出現嚴重的幻
    覺及妄想狀態，並且有暴力行為出現，於八十九年底到九十年四月住院期間，並
    未使用安非他命但仍有部分精神症狀，因此當時診斷為『精神分裂症』。二、依
    據會談過程紀錄、精神狀態檢查及心理測驗等結果顯示，楊員在肇事當時，仍殘
    存有幻聽、妄想以及情緒不穩等精神病症狀，判斷能力較差，但現實感尚可，其
    診斷為『非典型精神病』，當時精神狀態屬於『精神耗弱』，但尚未達到『心神
    喪失』的程度。三、楊員在肇事當時，雖有使用酒精，但記憶力完整，並且可以
    操作駕駛車輛，並沒有因為酒精影響，進一步導致『心神喪失』的情形，有該院
    九十一年六月六日中榮醫行字第○九一○○○二三八五號函送之鑑定報告書可稽
    ，可知被告並未達心神喪失之程度，僅係因患有慢性精神分裂病，自由決定意思
    能力較普通人之平均程度顯然減退，而達精神耗弱之程度，甚為明確，是被告上
    開辯稱：伊並不知道撞到人，且伊並無幻聽，只是精神比較差云云，顯係事後卸
    責之詞，毫無足採。本件事證已至明確，被告右揭犯行，已臻明確，應予依依法
    論科。
二、核被告丙○○服用酒類，不能安全駕駛動力交通工具而駕駛之行為，係犯刑法第
    一百八十五條之三公共危險罪；又其駕駛動力交通工具肇事，致人受傷而逃逸，
    係犯同法第一百八十五條之四遺棄罪。被告所犯上開二罪間，犯意各別，行為互
    殊，應予分論併罰。又被告丙○○患有精神分裂病，有上開財團法人為恭紀念醫
    院診斷證明書一份在卷可憑；且被告經送行政院國軍退除役官兵輔導委員會臺中
    榮民總醫院對被告之案發時精神狀態鑑定結果，認「‧‧‧當時精神狀態屬於『
    精神耗弱』，但尚未達到『心神喪失』的程度。」有該院九十一年六月六日中榮
    醫行字第○九一○○○二三八五號函送之鑑定報告書可稽，可知被告係精神耗弱
    之人，甚為明確，爰依刑法第十九條第二項之規定減輕其刑。原審判決認被告罪
    證明確，予以論罪科刑，固非無見，惟按保安處分應於裁判時併宣告之，刑法第
    九十六條前段定有明文。原審法院認被告有宣告保安處分之必要，未於宣告刑
    之項下併宣告之，而逕於定應執行刑中諭知，顯有未洽。被告上訴否認犯行，指
    摘原審判決不當，雖無理由，惟原審判決既有上開可議之處，自應由本院予以撤
    銷改判，審酌被告之素行、生活狀況、智識程度、犯罪所生之損害，及其因酒醉
    違規駕車，致肇車禍事故，過失程度至鉅，惟其肇事後與被害人達成和解，賠償
    告訴人所受損害，有和解書三件附卷可佐，態度尚稱良好，以及被告之精神狀態
    為精神耗弱業如上述，觀其於審理中之神情、語氣時與常人雖無二致，然參酌卷
    附之財團法人為恭紀念醫院九十一年二月二十六日（九一）為恭醫字第九一○一
    五二號函送之被告另案之鑑定報告所載：被告反社會行為的人格特質及長期的酒
    精及物質的濫用下，呈現挫折忍受力低，生活鬆散，自我控制力差，衝動，易怒
    ，暴力，精神病症狀，缺乏社會道德規範的認同及生活的目標與動機，無病識感
    ，缺乏主動接受治療的動機，建議宜定期及規則追蹤治療之專業意見，可知被告
    應接受長期規律之治療，故本院認被告顯然無從適應正常之人群生活，且恐對社
    會安全造成潛在危險等一切情狀，量處被告服用酒類，不能安全駕駛動力交通工
    具而駕駛部分有期徒刑月，並於刑之執行完畢或赦免後，令入相當處所，施以
    監護年；駕駛動力交通工具肇事，致人受傷而逃逸部分處有期徒刑拾月，並於
    刑之執行完畢或赦免後，令入相當處所，施以監護年。並定其應執行為有期徒
    刑壹年，並於刑之執行完畢或赦免後，令入相當處所，施以監護年。
三、據上論斷，應依刑事訴訟法第三百六十九條第一項前段、第三百六十四條、第二
    百九十九條第一項前段，刑法第一百八十五條之三、第一百八十五條之四、第五
    十一第五款、第十九條第二項、第八十七條第二項、第三項，判決如主文。
本案經檢察官戊○○到庭執行職務。
中        華        民        國  九 十 一  年     十     月　 三十一   日
                                  臺灣高等法院臺中分院刑事第三庭
                  審判長法　官　陳　朱　貴
                                              法　官　劉　連　星
                                              法  官  胡  忠  文
右正本證明與原本無異。
服用酒類，不能安全駕駛動力交通工具而駕駛部分不得上訴。
駕駛動力交通工具肇事，致人受傷而逃逸部分，得上訴。
如不服本判決應於收受送達後十日內向本院提出上訴書狀，其未述上訴之理由者並
得於提起上訴後十日內向本院補提理由書（均須按他造當事人之人數附繕本）。
                                              書記官　許  美  惠
中        華  　    民        國  九 十 一  年    十一    月    一 　   日
附錄法條
刑法第一百八十五條之三：
服用毒品、麻醉藥品、酒類或其他相類之物，不能安全駕駛動力交通工具而駕駛者，
處一年以下有期徒刑、拘役或三萬元以下罰金。
刑法第一百八十五條之四：
駕駛動力交通工具肇事，致人死傷而逃逸者，處六月以上五年以下有期徒刑。
                                                                        Ｋ
